【裁判字號】    91,易,1376
【裁判日期】    920808
【裁判案由】    偽造文書等
【裁判全文】
臺灣臺北地方法院刑事判決                        九十一年度易字第一三七六號
    公  訴  人  臺灣臺北地方法院檢察署檢察官
    被      告  乙○○  男  二.
右列被告因偽造文書等案件，經檢察官提起公訴（九十一年度偵字第五六四四號），
本院判決如左：
    主  文
乙○○無罪。
    理  由
一、公訴意旨略以：被告乙○○於民國九十年六月十七日，乘告訴人甲○○至其位在
    臺北市○○區○道路八十四號三樓住處借住時，未經甲○○之同意，取走甲○○
    所有之富邦商業銀行0000000000000000號信用卡一張，並於甲
    ○○隨身攜帶之筆記本留言中，得知該張信用卡之密碼，遂基於行使偽造私文書
    及意圖為自己不法所有之概括犯意，先於九十年六月二十日下午五時四十一分許
    ，持上開信用卡，至臺北市○○區○○路四二三號富邦商業銀行（下稱富邦銀行
    ）自動櫃員機，以鍵入密碼預借現金之不正方法，由前開自動付款設備詐領新台
    幣（下同）七千元，復於九十年六月二十一日下午三時五十九分許，持上開信用
    卡，至台聯國際有限公司所屬台聯濱江拖吊保管場，盜刷二千一百四十二元以支
    付保管費，並於簽帳單上偽簽「甲○○」署名二枚，隨後又於九十年六月二十三
    日晚間八時五十七分許，承前之概括犯意，持上開信用卡，至臺北市○○○路○
    段聯成加油站，盜刷八百元作為支付加油費，並於簽帳單上偽簽甲○○署名二枚
    ，足以生損害於富邦銀行、台聯國際有限公司、聯成加油站及甲○○，並使富邦
    銀行陷於錯誤，而支付上開三筆款項。因認被告涉有刑法第三百三十九條第一項
    、第三百三十九條之二之詐欺取財罪嫌、刑法第二百十六條、第二百十條之行使
    偽造私文書罪嫌。
二、按犯罪事實應依證據認定之，無證據不得推定其犯罪事實。不能證明被告犯罪者
    ，應諭知無罪之判決，刑事訴訟法第一百五十四條、第三百零一條第一項分別定
    有明文。次按告訴人之告訴，係以使被告受刑事訴追為目的，是其陳述是否與事
    實相符，仍應調查其他證據以資審認，最高法院五十二年台上字第一三００號判
    例意旨可資參照。又認定犯罪事實所憑之證據，雖不以直接證據為限，間接證據
    亦包括在內；然無論直接或間接證據，其為訴訴上之證明，須於通常一般之人均
    不致於有所懷疑，而得確信其為真實之程度者，始得據之為有罪之認定，倘其證
    明尚未達到此一程度，而有合理性懷疑之存在，無從為有罪之確信時，自應為被
    告無罪之判決，最高法院七十六年度台上字第四九八六號判例意旨亦可參照。
三、公訴意旨認被告有上開詐欺取財、行使偽造私文書等罪嫌，無非係以告訴人甲○
    ○之指述、卷附甲○○隨身記事本一紙（內載有信用卡密碼）、台聯濱江拖吊場
    簽帳單影本一紙、聯成加油站有限公司簽帳單正本一紙、富邦銀行信用卡消費明
    細及帳單一紙、富邦銀行自動櫃員機交易紀錄一紙、自動櫃員機監視器錄影帶翻
    拍照片二紙等為其論據。訊據被告乙○○堅詞否認有何竊盜、詐欺取財、行使偽
    造私文書之犯行，辯稱：伊有於九十年六月二十日下午五時四十一分許，在臺北
    市○○路四二三號富邦銀行松山分行提款機以告訴人甲○○之信用卡鍵入密碼預
    借現金七千元，然此係甲○○之男友劉志雄損壞伊車，甲○○自願賠償伊損失，
    且因甲○○身體欠佳，遂與伊同去上址，將信用卡交給伊並告知密碼，甲○○則
    在車上等候，至於九十年六月廿一日台聯濱江拖吊場、九十年六月廿三日聯成加
    油站之消費均係甲○○自行簽帳以支付伊載甲○○外出之加油費及違規停車之拖
    吊保管費，伊僅係在旁而已，並無擅取甲○○前開信用卡預借現金及簽帳消費等
    語。經查：
    (一)被告於九十年六月二十日下午五時四十一分許，在臺北市○○路四二三號富邦
      銀行松山分行提款機以告訴人甲○○之前開信用卡鍵入密碼預借現金，得款七
      千元等情，除據被告、告訴人分別供、指述明確外，並有富邦銀行信用卡消費
      明細及帳單一紙、富邦銀行自動櫃員機交易紀錄一紙、自動櫃員機監視器錄影
      帶翻拍照片二紙在卷可稽，此部分事實固堪認定。然此僅能認定被告有持告訴
      人信用卡預借現金之行為，至於卷附隨身記事本一紙乃告訴人所書寫，雖核其
      左上方有「密碼：二０二二」之記載，然此記事本之內容既均為告訴人所書寫
      ，被告是否憑此記事本而得知上開告訴人信用卡之預借現金密碼，並進而竊取
      告訴人之信用卡於前開時地私自前往預借現金，除告訴人之片面指述外，實無
      其他積極證據可資佐證，猶不能排除上開記事本上密碼記載之內容乃告訴人事
      後補填以資為其指述佐證用之可能，且被告與告訴人間當時之關係曖昧密切（
      此部分詳見後述），是被告雖有持告訴人信用卡預借現金之行為，惟尚不足以
      推認被告係未得告訴人之同意或授權而為，先此敘明。
    (二)公訴人認被告另有於上揭時地持其信用卡簽帳消費之行為，固據提出甲○○隨
      身記事本一紙（內載有信用卡密碼）、台聯濱江拖吊場簽帳單影本一紙（載明
      於九十年六月二十一日下午三時五十九分許刷卡消費）、富邦銀行信用卡消費
      明細及帳單一紙、並經本院調取聯成加油站有限公司簽帳單正本一紙（載明於
      九十年六月二十三日晚間八時五十七分許刷卡消費）在卷可稽，然查：前開富
      邦銀行信用卡消費明細及帳單一紙，不過可以證明告訴人所有富邦商業銀行0
      000000000000000號信用卡於上揭時地確有刷卡簽帳消費之紀
      錄，尚無從證明上開刷卡簽帳消費確係被告所為，本院另向經營台聯濱江拖吊
      場之台聯國際有限公司調取九十年六月二十一日下午三時五十九分許在台聯濱
      江拖吊場刷卡消費之監視錄影帶，亦因該拖吊場已停止營業，監視錄影帶已付
      之闕如而無法提供，有台聯國際有限公司聯字第九二００一號函在卷可稽。又
      觀之卷附台聯濱江拖吊場簽帳單影本一紙、聯成加油站有限公司簽帳單正本一
      紙，其上均有「甲○○」之簽名，然其上「甲○○」之簽名二枚，其入筆、轉
      折、勾捺、收筆之方式、筆順之特徵、字劃之組成、整體文字之佈局，核與告
      訴人於警訊筆錄及前開自動櫃員機監視器錄影帶翻拍照片二紙下方指認簽名四
      枚之入筆、轉折、勾捺、收筆之方式、筆順之特徵、字劃之組成、整體文字之
      佈局極為相似；且告訴人於前開警訊筆錄、口卡片及自動櫃員機監視器錄影帶
      翻拍照片下方之簽名，其入筆、轉折、勾捺、收筆之方式與筆順之特徵、字劃
      之組成、整體文字之佈局，又與告訴人在偵訊筆錄末、本院訊問筆錄末及所命
      當庭簽名者截然不同，訊之告訴人自承其有兩種簽名方式，警訊時的簽名是一
      種，偵查及本院訊問中之簽名是另一種等語（見本院九十二年七月二十五日審
      理筆錄），其何以在偵訊及本院訊問中（包含命其當庭書寫姓名之際），以明
      顯不同於其於警訊時之簽名應付之？用意實屬可疑，雖本院迭就告訴人平日筆
      跡、上開簽帳單、警訊筆錄後告訴人簽名、自動櫃員機監視器錄影帶翻拍照片
      二紙下方告訴人簽名、命被告當庭撰寫之告訴人姓名等筆跡資料送內政部警政
      署刑事警察局、憲兵學校等具有筆跡鑑定專業之機關進行是否為同一人所撰寫
      之筆跡鑑定，經該等機關或以「筆跡有模仿之虞、部分筆跡欠清晰」、或以「
      日刑鑑字第０九二００四四六八八號函、憲兵學校九十二年五月十四日堅研字
      第０九二０００二三六八號函在卷可稽，然衡諸告訴人竟於本件偵查及本院訊
      問中，故意為與警訊時不同方式之簽名，並參酌前開簽帳單之簽名與告訴人之
      簽名極為相似之情，是前開簽帳單二紙，實尚無從認定乃被告所為，而據為被
      告不利認定之依據，且告訴人之指述是否符實而非構陷之詞，亦堪置疑。
    (三)又查：告訴人前於九十年六月十七日因遭其男友劉志雄毆打虐待，經被告救出
      後，先將其安置於臺北市○○區○○街之國宣大飯店二日，並由告訴人自行以
      前開信用卡刷卡簽帳支付住宿費用二筆共二千九百六十元，後於九十年六月二
      十日起至同年月二十三日止，被告另將告訴人安置於其位在臺北市○○區○道
      路八十四號三樓房屋居住，其間被告每日均前往探視告訴人，甚至在該處停留
      一整日，被告並經常駕車載告訴人外出，告訴人又曾與被告偕同前往醫院探看
      被告甫生產之妻子陳佳汝，告訴人復知悉其男友毀損被告車輛之事，於九十年
      六月二十三日晚間告訴人曾前往惠陽超市消費，並以信用卡刷卡消費六百零三
      元，告訴人於前開居住於被告房屋期間，曾書一信與被告，內容為「我答應你
      等你事辦完，我離開後，會好好報答你，做給你看，知這個人情怎麼還，我一
      定的是帶給你很大的煩惱，這段日子照顧我，辛苦了」等情，業經被告、告訴
      人、證人即告訴人之母陳金滿、被告之妻陳佳汝、被告之友丙○○分別供、證
      述屬實，復有告訴人書與被告信函一份、富邦銀行信用卡消費明細及帳單一紙
      可資佐證，此部分事實可堪認定。於其中可知，被告對於告訴人有恩、告訴人
      當時亟思報答，其時被告與告訴人來往密切頻繁、安排住宿、多次偕同外出、
      顯超越一般尋常交誼之程度，且告訴人於被告照顧伊期間仍然自行使用上開信
      用卡支付住宿費用等支出，是被告辯稱：告訴人自願賠償其男友劉志雄毀損伊
      車輛之損害，且因告訴人身體欠佳，遂與伊同去預借現金，將信用卡交給伊並
      告知密碼，告訴人則在車上等候，且伊駕車載告訴人外出期間因違規停車所生
      之拖吊保管費（九十年六月廿一日台聯濱江拖吊場）、加油費用（九十年六月
      廿三日聯成加油站）均由甲○○持前開信用卡簽帳代為支付等語，衡與上開情
      態相合而非無可信。至告訴人另辯稱：雖經常與被告外出，然本件刷卡消費之
      九十年六月二十日、二十一日、二十三日則均未曾與被告外出云云（見本院九
      十一年十二月四日訊問筆錄），惟告訴人另自承不記得何時曾與被告外出，其
      卻特別對於九十年六月二十日、二十一日、二十三日未曾與被告外出一節記憶
      深刻，所陳顯大違常理，更堪作為告訴人指述內容不足信取之佐證。
四、綜上所述，本件所以為被告犯行之證明者，實僅有告訴人片面之指述，至於其他
    文書證據，核均無從為被告不利認定之依據，且告訴人之指述，又有前開諸多悖
    於事理而甚值置疑之處，顯難採信，此外，復查無其他積極證據足以認定被告確
    有公訴意旨所指之犯行，依前開說明，不能證明被告犯罪，又依前開條文，自應
    為被告無罪之判決。
五、至於告訴人甲○○是否另涉刑法上之誣告罪責，允宜俟本件判決確定後，另由檢
    察官依法偵處。
據上論斷，應依刑事訴訟法第三百零一條第一項，判決如主文。
本案經檢察官游儒倡到庭執行職務
中      華      民      國    九十二    年      八      月      八      日
                                      臺灣臺北地方法院刑事第八庭
                                          審判長法  官 林銓正
                                                法  官 朱瑞娟
                                                法  官 張永宏
右正本證明與原本無異。
如不服本判決，應於判決送達後十日內，向本院提出上訴狀。
                                                書記官 黃瓊滿
中      華     民     國    九十二     年      八      月       八     日


司法院資訊處製作；財團法人民間司法改革基金會備份。
